臺灣板橋地方法院交通事件裁定　　　　　　　　　　九十三年度交聲字第九九七號
　　原處分機關　交通部公路總局臺北區監理所
　　異　議　人　甲○○
　　即受處分人
右列受處分人因違反道路交通管理處罰條例案件，對於交通部公路總局臺北區監理所
中華民國九十三年五月二十四日所為之處分（原處分案號：北監自裁字第裁四－Ａ
Ｘ三七八三八一號），聲明異議，本院裁定如左：
    主  文
異議駁回。
    理  由
一、按汽車駕駛人停車時，在禁止臨時停車處所停車者，處新臺幣（下同）六百元以
    上一千二百元以下罰鍰，道路交通管理處罰條例第五十六條第一項第一款定有明
    文。又人行道不得臨時停車；禁止臨時停車處所不得停車，道路交通安全規則第
    一百十一條第一項第一款、第一百十二條第一項第一款分別亦有規定。次按，違
    反道路交通管理事件統一裁罰標準及處理細則第二十四條規定：「逕行舉發違反
    道路交通管理事件，經汽車所有人依通知單之應到案日期前到案，並告知違規人
    姓名、
    處理；逾應到案日期，處罰機關應依本條例第八十五條規定處罰汽車所有人」。
    再按行政罰因以行政義務之違反，為其可罰性之依據，而於責任要件上無刑事制
    裁法以處罰故意犯為原則、處罰過失犯為例外理論之適用，亦未設類似刑法關於
    過失犯之處罰，以法律有明文規定者為限之法文，惟此非謂行政罰不以有責性為
    主觀要件，蓋其處罰仍帶有對於違反行政義務之不法行為加以非難、制裁之內涵
    ，自以行為人之行為出於故意或過失為必要；但應受行政罰之行為，僅須違反禁
    止規定或作為義務，而不以發生損害或危險為其要件者，推定為有過失，於行為
    人不能舉證證明自己無過失時，即應受處罰，此觀諸司法院大法官會議釋字第二
    七五號解釋文內容即明。
二、原處分意旨略謂：異議人即受處分人甲○○所有之車牌號碼ＡＩ─一七六八號自
    用小客貨車，於民國九十二年十二月四日十二時四十分許，在臺北市○○○路○
    段因「在人行道上停車」，經警拍照逕行舉發，乃依道路交通管理處罰條例第五
    十六條第一項第一款之規定，裁處罰鍰一千二百元。
三、異議意旨略以：異議人於民國九十一年五月十六日與買受人許中川簽訂買賣合約
    書，並先交付一萬元後，即不知去向，然適異議人找到買受人後，買受人仍一再
    拖延，月初說二十號，二十號說下個月，並對異議人之雙親說渠有「春一塊，不
    差你幾萬塊」等語，且二年來之紅單、稅款均未繳納，並將車子丟在山上，較異
    議人自己去牽，此人真是可惡到極點，最後由異議人之老闆出面，買受人親口答
    應把所有燃料稅、牌照稅及紅單均歸責於買受人名下，然異議人再找買受人時，
    買受人之行動電話一直無人接聽，亦不回電，爰為此聲明異議，請求歸責於買受
    人許中川云云。
四、經查：
（一）異議人即受處分人甲○○所有車牌號碼ＡＩ─一七六八號自用小客貨車，於九
      十二年十二月四日十二時四十分許，在臺北市○○○路○段因在人行道上停車
      ，經警拍照逕行舉發之事實，為異議人所不爭執，復有臺北市政府警察局九十
      二年十一月十一日北市警交大字第ＡＸ三七八三八一號舉發違反道路交通管
      理事件通知單影本一紙及上開違規停車照片影本一幀在卷可稽，異議人違規事
      實明確。
（二）復查，本件除異議人所提之汽車買賣合約書影本一紙及本票影本三紙外外，並
      無其他證據或經買受人承認確有買賣交車，或買受人請求將所有舉發違反道路
      交通管理事件通知單歸責於買受人之書面等情事，可資證明車輛並非異議人使
      用中，是異議人是否確已買賣交車，尚非無疑；且異議人於收受原舉發通知單
      後，亦未於應到案日期前到案說明。而縱使異議人所辯買受人拒不辦理過戶手
      續，該車亦可向交通部公路總局臺北區監理所辦理拒不過戶註銷之手續，異議
      人因怠於查詢而不知相關規定或措施，致有違規之行為，仍屬有過失無疑，亦
      無從排除過失之推定，揆諸首開法條規定及說明，仍不得免罰甚明。是以，因
      本件係逕行舉發案件，而異議人亦未依規定辦理拒不過戶註銷，其仍為公路主
      管機關登記之所有人，對於上開交通違規之處罰，自應負責，異議人上開辯解
      ，委不足採。原裁決機關援引首開規定，並參酌異議人不依通知期日到案，裁
      處罰鍰一千二百元，核無不合，異議為無理由，應予駁回。
五、據上論斷，應依道路交通案件處理辦法第十九條，裁定如主文。
中      華      民      國    九十三     年      八      月    三十     日
                                   臺灣板橋地方法院交通法庭
                                           法  官  潘  翠  雪
右正本證明與原本無異。
如不服本裁定，應於裁定送達後五日內向本院提出抗告狀。
                                           書記官  江  文  彬
中　　　華　　　民　　　國　　九十三　　年　　　八　　　月　　三十一　　日
